臺灣高等法院刑事裁定
110年度聲字第4519號
聲明異議人
即受 刑 人  田震宇




上列聲明異議人即受刑人因違反毒品危害防制條例案件（本院10
5年度上訴字第181號），對於臺灣桃園地方檢察署檢察官之執行
指揮（臺灣桃園地方檢察署106年度執沒字第1718號）聲明異議
，本院裁定如下：
    主  文
聲明異議駁回。
    理  由
一、聲明異議意旨略以：聲明異議人即受刑人田震宇（下稱受刑
    人）於民國110年8月31日接獲臺灣桃園地方檢察署（下稱桃
    園地檢署）檢察官以106年度執沒字第1718號執行命令扣押
    受刑人之保管金，然依行政執行法第26條所準用之強制執行
    法第115條之1第1項規定：對於薪資或其他繼續性給付之債
    權所為強制執行，於債權人之債權額及強制執行費用額之範
    圍內，其效力及於扣押後應受及增加之給付，係適用於有收
    入之債務人。受刑人執行中之保管金係親朋好友工作所得，
    用以接濟受刑人生活上所需及醫療費用，並非受刑人之工作
    所得，且上開規定應僅適用於債務人在監所外工作所得或有
    財產之情形，受刑人在監服刑不符此項規定。又依行政執行
    法第3條規定，執行應依公平合理之原則，兼顧公共利益與
    人民權益之維護，以適當之方法為之，不得逾達成執行目的
    之必要限度，桃園地檢署將受刑人家屬匯入之保管金強制扣
    款，實有違民法保障第三人財產不得執行之意旨，爰請求將
    受刑人之保管金退回，改扣受刑人之工作勞作金等語。
二、按罰金、罰鍰、沒收及沒入之裁判，應依檢察官之命令執行
    之，此項執行，準用執行民事裁判之規定，刑事訴訟法第47
    0條第1項前段、第471條第1項分別定有明文；是檢察官執行
    沒收裁判時，應準用強制執行法之相關規定。又按受刑人作
    業所獲取之勞作金屬其額外收入，而保管金乃受刑人之親友
    贈與受刑人之財產，亦屬受刑人之財產，二者均得為檢察官
    執行沒收裁判而須追徵應沒收物價額時之強制執行標的（最
    高法院106年度台抗字第477號裁定意旨參照）。再按對受刑
    人應斟酌保健上之必要，給與飲食、物品，並供用衣被及其
    他必需器具；對受刑人應定期及視實際需要施行健康檢查，
    並實施預防接種等傳染病防治措施；罹急病者，應於附設之
    病監收容之，監獄行刑法第45條第1項、第51條第1項及第54
    條第1項各有明文；然於監獄實務上，在監（所）受刑人為
    達其基本生活需用，仍有其他因基於醫療及生活必需而須自
    備金錢之情形，故檢察官執行沒收時，自有酌留此項費用，
    以保障其基本生活所需之必要。關於酌留受刑人每月生活所
    需之金額，除部分收容人具特殊原因、醫療需求等因素，應
    由執行機關依法個別審酌外，建議收容人每月生活需求金額
    標準為新臺幣（下同）3,000元，有法務部矯正署107年6月4
    日法矯署勤字第10705003180號函可參。
三、經查：
　㈠本件受刑人前因違反毒品危害防制條例案件，經本院以105年
    度上訴字第181號（下稱本院確定判決）判處罪刑及諭知沒
    收後，經最高法院106年度台上字第368號駁回上訴確定。查
    本院確定判決主文宣告沒收受刑人未扣案之販賣第二級毒品
    所得財物共12萬元，如全部或一部不能沒收時，以其財產抵
    償之。受刑人嗣於106年8月30日入法務部○○○○○○○○○○○○○○）
    執行，又於107年8月21日移監至法務部○○○○○○○○○○○○○○），
    桃園地檢署執行檢察官遂依本院確定判決執行沒收受刑人上
    開犯罪所得財物，先後發函通知新竹監獄及臺北監獄內容略
    以：請每月保留1,000元（自107年6月26日起改為保留3,000
    元）保管金（含作業金）給予受刑人作為生活費用，其餘部
    分請匯入桃園地檢署專戶繳納犯罪所得等語。上開發函日期
    及執行情形如下：㈠106年：11月8日（扣得12,818元）、12
    月22日（扣得370元）；107年：3月13日（保管款不足）、4
    月23日（扣得1,346元）、5月31日（扣得117元）、6月26日
    （保管款不足）、7月27日（保管款不足）、8月29日（受刑
    人已移監），以上於新竹監獄時共扣得14,651元（計算式：
    12,818+370+1,346+117=14,651）。㈡107年：9月25日（結存
    金額不足）、10月29日（結存金額不足）、11月29日（結存
    金額不足）、12月26日（結存金額不足）；108年：2月23日
    （扣得3,303元）、4月1日（結存金額不足）、5月1日（結
    存金額不足）、6月27日（結存金額不足）、8月1日（扣得1
    ,473元）、8月27日（結存金額不足）、9月27日（結存金額
    不足）、10月31日（結存金額不足）、11月29日（結存金額
    不足）、12月27日（結存金額不足）；109年：2月6日（扣
    得1,592元）、2月26日（結存金額不足）、4月1日（扣得62
    3元）、4月30日（結存金額不足）、5月27日（結存金額不
    足）、6月24日（結存金額不足）、9月1日（結存金額不足
    ）、10月6日（結存金額不足）、11月2日（結存金額不足）
    、12月1日（結存金額不足）；110年：2月1日（扣得1,245
    元）、2月19日（扣得5,195元）、3月12日（扣得150元）、
    4月1日（結存金額不足）、4月28日（結存金額不足）、5月
    31日（扣得1,290元）、6月30日（結存金額不足）、8月31
    日（扣得102元），以上於臺北監獄時共扣得14,973元（計
    算式：3,303+1,473+1,592+623+1,245+5,195+150+1,290+10
    2=14,973），期間新竹監獄及臺北監獄並多次函覆桃園地檢
    署表示：受刑人之保管金、勞作金結存金額未達保留生活起
    居用品費用3,000元，無法辦理債權扣押等語，有上開函文
    附卷可憑，並經本院調閱桃園地檢署106年度執沒字第1718
    號執行卷宗核閱無誤。
  ㈡本件受刑人既經本院確定判決諭知就未扣案之犯罪所得12萬
    元沒收，如全部或一部不能沒收時，以其財產抵償之，依前
    揭說明，受刑人作業所獲取之勞作金及受刑人親友贈與之保
    管金既為受刑人之財產，檢察官自得為沒收裁判之強制執行
    ，是本件執行檢察官為執行沒收裁判而以受刑人財產抵償沒
    收物，並以受刑人之財產即保管金為強制執行標的，核無不
    當；且受刑人現於監所執行徒刑，日常膳宿均由監所提供，
    如有醫療必要，亦由監獄提供必要之醫治，執行檢察官每月
    已保留3,000元予受刑人作為生活所需費用，若有多餘部分
    始執行扣繳，顯已考量並酌留受刑人日常生活所需之金錢，
    無使其生活陷入困頓之虞。受刑人徒以保管金非受刑人之工
    作所得及財產，不得為檢察官執行沒收裁判之執行標的，尚
    有誤會。本案執行檢察官所為之執行指揮，並無凌駕於法律
    之授權、違反公平合理、或未兼顧公共利益與人民權益維護
    ，亦無逾越達成執行目的所必要限度之情形，難認有過苛執
    行之虞。受刑人以前詞指摘檢察官所為之執行指揮不當，並
    無理由，應予駁回。
四、據上論斷，應依刑事訴訟法第486條，裁定如主文。
中　　華　　民　　國　　110 　年　　12　　月　　30    日
                  刑事第十五庭  審判長法  官  陳芃宇
                                      法  官  陳俞伶
                                      法  官　曹馨方
以上正本證明與原本無異。
如不服本裁定，應於收受送達後5日內向本院提出抗告狀。
                                      書記官　游秀珠
中　　華　　民　　國　　110 　年　　12　　月　　30　　日